最高法院刑事裁定　　　　　　　　　　111年度台抗字第185號
抗　告　人　洪棨羿（原名洪劭維）




上列抗告人因違反毒品危害防制條例等罪案件，不服臺灣高等法
院高雄分院中華民國110 年12月17日駁回其聲請再審暨停止執行
之裁定（110 年度聲再字第185 號），提起抗告，本院裁定如下
：
    主  文
抗告駁回。
    理  由
一、本件抗告人即聲請人洪棨羿（下稱抗告人）因違反毒品危害
    防制條例等罪案件，對於原審法院107 年度上訴字第1307號
    確定判決（下稱原確定判決）關於論處抗告人販賣第三級毒
    品共2 罪部分聲請再審，其於原審聲請再審意旨略以：
  ㈠本件抗告人於民國106 年11月1 日接受憲兵指揮部高雄憲兵
    隊（下稱高雄憲兵隊）詢問（下稱警詢）時，經提示抗告人
    與楊吉勝、張兆瑜、羅湘辛、洪榮耀、張雅文、梁宸瑋、劉
    冠霖、蔡易燐及許賢吉（下稱楊吉勝等9 人）之通聯音檔或
    與其等見面之蒐證照片予抗告人辨認（識），足認高雄憲兵
    隊於詢問抗告人以前，業已對楊吉勝等9 人製作詢問筆錄。
    又高雄憲兵隊於同年10月31日晚上22時許，拍攝取得陳耀昌
    進入抗告人所駕駛自用小客車之蒐證照片，隨即於當日詢問
    陳耀昌，並製作筆錄。則黃祺茗既同經高雄憲兵隊蒐證取得
    於106 年8 月14日及同年10月19日兩度進入抗告人自用小客
    車內之照片，各該日亦應已接受該隊詢問。然卷內僅有指證
    抗告人販賣第三級毒品愷他命之鄭雅穗、陳耀昌及黃祺茗於
    同年11月1 日之警詢筆錄，並無楊吉勝等9 人及黃祺茗上揭
    2 日之警詢筆錄可查。是高雄憲兵隊僅將指證抗告人販賣愷
    他命之鄭雅穗、陳耀昌及黃祺茗於同年11月1 日之警詢筆錄
    移送檢察官偵辦，其餘否認有向抗告人購買愷他命之楊吉勝
    等9 人及黃祺茗上揭2 日之警詢筆錄則未隨案移送。本件自
    有調取：①楊吉勝、張兆瑜、羅湘辛、洪榮耀之警詢筆錄。
    ②張雅文於同年10月24日製作之警詢筆錄。③梁宸瑋於同年
    9 月19日、同年9 月28日製作之警詢筆錄。④黃祺茗於同年
    8 月14日、同年10月19日製作之警詢筆錄。⑤劉冠霖於同年
    9 月15日、同年9 月21日、同年10月19日製作之警詢筆錄，
    及⑥蔡易燐、許賢吉於同年10月16日製作之警詢筆錄，並傳
    喚楊吉勝等9 人到庭作證，以究明事實真相之必要。
  ㈡本件高雄憲兵隊以抗告人涉嫌販賣愷他命予鄭雅穗、黃祺茗
    及販賣毒品咖啡包予陳耀昌為由而報請檢察官偵辦，經檢察
    官偵查終結，就抗告人涉嫌販賣愷他命或毒品咖啡包予鄭雅
    穗及陳耀昌部分犯行為不起訴處分，僅起訴抗告人涉嫌販賣
    愷他命予黃祺茗部分之犯行。惟本件除黃祺茗於106 年11月
    1 日警詢之指述及黃祺茗進入抗告人自用小客車之蒐證照片
    以外，並未自黃祺茗處扣得任何愷他命毒品或有黃祺茗與抗
    告人間聯絡交易之對話紀錄可以佐證，且黃祺茗之尿液檢驗
    結果，復為愷他命陰性反應，顯並無證據足以證明抗告人有
    販賣愷他命予黃祺茗之犯行。又黃祺茗之尿液檢驗結果，檢
    出安非他命陽性反應，但卷內卻無黃祺茗之觀察勒戒資料，
    則本件黃祺茗不實指述抗告人販賣愷他命，有可能係高雄憲
    兵隊以此作為不將其移送觀察勒戒之條件。另黃祺茗於第一
    審關於聯絡購買毒品所使用之通訊軟體名稱及雙方交易毒品
    之價格，與其於高雄憲兵隊詢問時所為之陳述並不一致；且
    黃祺茗確曾於107 年5 月19日在抗告人配偶所經營之「蝦皮
    」網站上洽詢購買愷他命研磨盤，黃祺茗卻否認上情，可見
    其證詞顯不足以採信，原確定判決採信其所為不利抗告人之
    陳述作為抗告人販賣愷他命之證據，殊有不當。
  ㈢本件扣案之電子磅秤2 臺，係抗告人於購買毒品咖啡包時一
    併購買取得，並非專為分裝愷他命以便利施用而購買。另黃
    祺茗之手機「微信」通訊軟體畫面翻拍照片，亦僅有與「家
    樂福」通話紀錄，但並未顯示通話之年月日或有何具體對話
    內容。原確定判決憑以認定抗告人有販賣愷他命予黃祺茗犯
    行，其採證及認定事實自有未合。綜上，本件確有新事實與
    新證據，足認抗告人應受無罪之判決，爰依刑事訴訟法第42
    0 條第1 項第6 款規定聲請再審云云。
二、原裁定則以：
  ㈠原確定判決綜合證人黃祺茗於警詢及第一審審理時均指述有
    向抗告人購買愷他命之證詞，以及卷內高雄憲兵隊拍攝黃祺
    茗與抗告人於上揭時間見面之蒐證影像翻拍照片、黃祺茗（
    暱稱黃阿金）與抗告人（暱稱家樂福）以微信通訊軟體通話
    之手機畫面翻拍照片及高雄憲兵隊在抗告人住處扣得聯繫使
    用之手機、愷他命6 包、空夾鏈袋1 大包（其中659 個空夾
    鏈袋規格，經勘驗與扣案之愷他命包裝袋相同）及電子磅秤
    2 臺（經鑑定其上有第三級毒品陽性反應）等相關證據資料
    ，憑以認定抗告人有先後於106 年8 月14日晚上11時許及同
    年10月19日晚上10時許，販賣愷他命予黃祺茗共2 次之犯行
    明確，已詳述其所憑證據與理由。並敘明：⑴黃祺茗於第一
    審雖否認以微信通訊軟體與抗告人聯繫見面，且對於購買愷
    他命之價格證稱：「沒有印象」等語。惟黃祺茗就其向抗告
    人購買愷他命2 次之基本事實，於警詢及第一審所為陳述則
    均一致，不因其嗣後因時間久遠，不復交易細節部分之記憶
    ，而影響其證詞之可信性。⑵黃祺茗於第一審已否認其研磨
    愷他命所使用之工具係在「蝦皮」網站向抗告人購買，並證
    稱其均係隨意取用卡片以研磨愷他命等語，足認黃祺茗並無
    專為購買研磨盤而在深夜聯絡抗告人交易之必要。且黃祺茗
    雖曾於107 年5 月19日在抗告人配偶所經營之「蝦皮」網站
    上洽詢購買愷他命研磨盤，已在本件犯罪時間（106 年8 月
    14日、同年10月19日）半年以後，與本案事實並無關聯性。
    ⑶黃祺茗係於106 年11月1 日始經採尿送驗，距離其向抗告
    人購買愷他命施用，已間隔相當時日，故未能於尿液中檢出
    愷他命陽性反應，與事理並無不合。而其尿液中另檢出安非
    他命類陽性反應，檢察官已依法對其作成附戒癮治療條件之
    緩起訴處分。⑷抗告人被查扣之電子磅秤2 臺，經鑑定其上
    有第三級毒品愷他命陽性反應；又扣案大量之空夾鏈袋，經
    勘驗結果，其中有659 個空夾鏈袋之規格與其經扣案之愷他
    命毒品外包裝袋相同，此與一般毒品施用者不會使用數百個
    空夾鏈袋及2 臺電子磅秤以供分裝毒品施用之經驗法則不符
    ，反而與販賣毒品須使用電子磅秤及大量夾鏈袋以精確分裝
    毒品重量之模式相合等旨。聲請再審意旨㈡、㈢猶以上情指
    摘原確定判決採證及認定事實錯誤云云，無非係就原確定判
    決已說明之事項及經適法審酌取捨之證據重為爭執，非屬得
    據以聲請再審之事由，即判決確定前已存在或成立而未及調
    查斟酌之新事實或新證據。
  ㈡本件檢察官僅起訴抗告人涉嫌販賣愷他命予黃祺茗，未及於
    販賣毒品予楊吉勝等9 人，不論高雄憲兵隊是否曾經詢問楊
    吉勝等9 人並製作警詢筆錄，與抗告人被訴販賣愷他命予黃
    祺茗之犯罪事實無涉，縱予調取，亦不足以動搖原確定判決
    所為抗告人有罪之認定；且抗告人及其辯護人於原確定判決
    案件歷審審理時，亦均未主張楊吉勝等9 人與本件抗告人被
    訴販賣愷他命予黃祺茗之間有何關聯性存在，復未聲請傳喚
    楊吉勝等9 人到庭調查，或聲請調取楊吉勝等9 人之警詢筆
    錄。從而，原確定判決案件審理時，以本件事證已臻明確，
    因而未予傳喚上述證人或調取上開筆錄資料，自無違法可指
    。又黃祺茗係於106 年11月1 日始經高雄憲兵隊通知到案並
    製作警詢筆錄，故卷內並無其於106 年8 月14日及同年10月
    19日接受詢問之警詢筆錄；黃祺茗亦從未指稱其曾於上揭2
    日接受高雄憲兵隊詢問並製作筆錄。是聲請再審意旨㈠所云
    ，無非係以自己主觀臆測之詞，片面主張本件應有黃祺茗於
    上揭2 日接受詢問之警詢筆錄可查，在客觀上尚不能認定確
    有此新證據之存在。另抗告人雖同時經高雄憲兵隊以其涉嫌
    販賣愷他命予鄭雅穗及販賣毒品咖啡包予陳耀昌而報請檢察
    官偵查，然經檢察官偵查終結，認其中關於販賣愷他命予鄭
    雅穗部分，除其片面之指述以外，並無其他證據足以佐證；
    另關於販賣毒品咖啡包予陳耀昌部分，則因未扣得毒品咖啡
    包，無法查證毒品種類，而認抗告人涉嫌販賣毒品予鄭雅穗
    及陳耀昌部分，其犯罪嫌疑不足而為不起訴處分，係屬檢察
    官偵查犯罪職權之適法行使，均與本件抗告人是否販賣愷他
    命予黃祺茗無關。聲請再審意旨㈡以上情指摘原確定判決有
    認定事實不依證據之違法云云，亦非足以動搖原確定判決有
    罪認定之新證據，因認本件抗告人聲請再審所舉理由，核與
    刑事訴訟法第420 條第1 項第6 款規定不相符合，其聲請為
    無理由，應予駁回等情，已詳敘其依據及理由，經核尚無不
    合。
三、按有罪之判決確定後，因發現新事實或新證據，單獨或與先
    前之證據綜合判斷，足認受有罪判決之人應受無罪、免訴、
    免刑或輕於原判決所認罪名之判決者，為受判決人之利益，
    得聲請再審。上開新事實或新證據，指判決確定前已存在或
    成立而未及調查斟酌，及判決確定後始存在或成立之事實、
    證據，此分別為刑事訴訟法第420 條第1 項第6 款、第3 項
    所明定。依上揭規定，所謂之「新證據」，不論存在或成立
    於判決確定前或後，均須就該證據單獨或與先前卷存之證據
    綜合判斷，足以對原確定判決認定之事實產生合理懷疑，認
    為受判決人應受更為有利之判決，始得聲請再審。原裁定業
    已說明本件抗告人聲請再審，無非係對原審之證據取捨及認
    定事實，徒憑己見，再為爭辯，並未提出足以推翻原確定判
    決所認定抗告人犯罪事實之新事實或新證據，而與聲請再審
    之要件不相適合。本件抗告人抗告意旨並未具體指摘原裁定
    究有何違法或不當之情形，徒執其在原審聲請再審之同一理
    由，對於原裁定已詳為說明之事項，空言泛指原裁定不當，
    其抗告自難認為有理由，應予駁回。
據上論結，應依刑事訴訟法第412 條，裁定如主文。
中    華    民    國   111    年    2     月    24    日
                  刑事第一庭審判長法  官  郭  毓  洲  
                                  法  官  林  靜  芬  
                                  法  官  周  盈  文  
                                  法  官  蔡  憲  德  
                                  法  官  林  英  志  
本件正本證明與原本無異
                                  書記官
中    華    民    國   111    年    3     月    1     日